【裁判字號】    97,抗,139
【裁判日期】    970129
【裁判案由】    假扣押
【裁判全文】
臺灣高等法院民事裁定                   97年度抗字第139號
抗  告  人  鄭響
上列抗告人因與相對人甲○○間假扣押事件，對於中華民國96年
11月23日臺灣新竹地方法院96年度裁全字第2440號所為裁定提起
抗告，本院裁定如下：
      主      文
抗告駁回。
抗告費用由抗告人負擔。
      理      由
一、本件相對人聲請意旨略以：伊於民國（下同）90年10月1日
    與抗告人簽立離婚協議書，約定抗告人應將伊已支付之子女
    保母費新台幣（下同）40萬元歸還，詎抗告人未依約還款，
    屢經催討未獲置理。頃聞抗告人有變賣財產逃匿之消息，恐
    有日後不能強制執行之虞，爰聲請提供財團法人法律扶助基
    金會新竹分會出具之保證書（下稱系爭保證書）為擔保後，
    准許假扣押等語。
二、原法院則以：相對人所述事實，業據提出離婚協議書影本為
    證，於法尚無不合，應予照准。
三、抗告意旨略以：依新修正民事訴訟法第526條第2項規定，債
    權人如未先釋明，縱就債務人所應受之損害供法院所定之擔
    保者，亦不得命為假扣押，相對人就假扣押之原因未釋明，
    遑論以系爭保證書為擔保，相對人即未供分文擔保金，與伊
    財產所受侵害顯不相當，且相對人已為債務免除，求為廢棄
    原裁定等語。
四、按債權人就金錢請求或得易為金錢請求之請求，欲保全強制
    執行者，得聲請假扣押；又請求及假扣押之原因，應釋明之
    ；前項釋明如有不足，而債權人陳明願供擔保或法院認為適
    當者，法院得定相當之擔保，命供擔保後為假扣押；民事訴
    訟法第522條第1項及第526條第1項、第2項分別定有明文。
    又假扣押為保全程序而非確定私權之訴訟程序，請求及假扣
    押之原因雖應釋明，或於釋明不完足時，供法院所定之擔保
    以補釋明之不足，但債權人本案債權是否確實存在，則非保
    全程序所應審認之事項，此觀民事訴訟法第526條之規定自
    明。復按分會認為法律扶助事件顯有勝訴之望，並有聲請實
    施保全程序之必要者，受扶助人應向法院繳納之假扣押、假
    處分擔保金，其全部或一部，得由分會出具之保證書代之，
    法律扶助法第65條定有明文。
五、查相對人就其所主張之金錢請求及假扣押原因，除提出離婚
    協議書影本，已就請求之原因釋明外。至就本件有假扣押之
    原因即對抗告人之財產有「日後不能強制執行或甚難執行之
    虞」情形，相對人亦已於原法院主張：「頃聞抗告人有變賣
    財產逃匿之消息，恐有日後不能強制執行之虞」等語。參之
    上開離婚協議書於90年10月1日簽立，至今已逾6年，而抗告
    人迄未履行債務，則衡諸常情，抗告人脫產圖免強制執行，
    確屬可能，縱相對人釋明尚難認為充足，惟其既陳明願供擔
    保，且依法律扶助法第65條規定，假扣押之擔保金得由法律
    扶助基金會之分會出具保證書代之，本院認足補其釋明之欠
    缺，其請求自應准許。至於抗告人所稱相對人已為債務免除
    等語即使屬實，揆諸前開說明，亦屬本案實體上之爭執，非
    保全程序中所得審究。抗告人據以對原裁定聲明不服，不能
    認有理由。從而，原裁定命相對人供擔保後，得對抗告人之
    財產在40萬元之範圍內予以假扣押，核無不合。抗告意旨指
    摘原裁定不當，求予廢棄，為無理由，應予駁回。
據上論結，本件抗告為無理由，爰裁定如主文。
中    華    民    國    97    年    1     月    29    日
                    民事第三庭
                        審判長法  官 林敬修
                              法  官 藍文祥
                              法  官 黃騰耀
正本係照原本作成。
不得抗告。
中    華    民    國    97    年    1     月    29    日
                              書記官 秦仲芳


司法院資訊處製作；財團法人民間司法改革基金會備份。
